臺灣屏東地方法院刑事判決　　　　　　 100年度交訴字第21號
公　訴　人　臺灣屏東方法院檢察署檢察官
被　　　告　李文雄
上列被告因公共危險等案件，經檢察官提起公訴（99年度偵字第
10941 號），及移送併辦（100 年度偵字第5225號），嗣被告就
被訴事實為有罪之陳述，經本院告知簡式審判程序之旨，並聽取
當事人之意見後，由本院合議庭裁定改由受命法官獨任進行簡式
審判程序，判決如下：
    主  文
李文雄犯過失傷害罪，處有期徒刑月；又犯肇事致人傷害逃逸
罪，累犯，處有期徒刑柒月。應執行有期徒刑玖月。
    事  實
一、李文雄為考領有普通小型車駕駛執照，惟於民國83年9 月9
    日業經吊銷且永久不得考領之人，其前於95年間，因公共危
    險案件，經本院以95年度訴字第139 號判決有期徒刑3 年8
    月，經更次上訴後，由最高法院以96年度臺上字第1547號判
    決上訴駁回確定，於97年11月18日縮短刑期假釋付保護管束
    出監，並於98年9 月5 日保護管束期滿未經撤銷視為執行完
    畢。詎李文雄猶不知悔改，竟於前揭有期徒刑執行完畢後5
    年內之99年11月15日上午11時45分許，駕駛車號P4-1692 號
    自小客車，沿屏東縣恆春鎮○○路由東往西方向行駛，行經
    屏東縣恆春鎮○○路40巷6 號前時，本應注意車前狀況，並
    隨時採取必要之安全措施，且依當時天候為晴、日間自然光
    線、柏油路面乾燥無缺陷、路上雖有停車惟視距良好之情形
    下，並無不能注意之情事，竟疏未注意，適有韓昭成站立於
    上開省北路40巷6 號前之水溝旁，李文雄竟駕駛前開自小客
    車自後撞倒韓昭成，致韓昭成受有脛骨與腓骨骨幹之閉鎖性
    骨折、前頸之開放性傷口等之傷害。又李文雄明知已肇事致
    人受傷，竟基於肇事逃逸之犯意，既未下車察看，亦未協助
    韓昭雄為必要之救護或停留現場等候警方處理，隨即駕駛上
    開自小客車逕行離去；嗣經警據報前往處理後，始循線查悉
    上情。
二、案經韓昭成訴由屏東縣政府警察局恆春分局報告臺灣屏東地
    方法院檢察署檢察官偵查起訴。
    理  由
一、按除被告所犯為死刑、無期徒刑、最輕本刑為3 年以上有期
    徒刑之罪或高等法院管轄第一審案件者外，於第一次審判期
    日前之準備程序進行中，被告先就被訴事實為有罪之陳述時
    ，審判長得告知被告簡式審判程序之旨，並聽取當事人、代
    理人、辯護人及輔佐人之意見後，裁定進行簡式審判程序，
    刑事訴訟法第273 條之1 第1 項定有明文。經核本件被告李
    文雄所犯係死刑、無期徒刑、最輕本刑為3 年以上有期徒刑
    以外之罪，其於準備程序中就被訴事實為有罪之陳述，經法
    官告知簡式審判程序之旨，並聽取公訴人、被告之意見後，
    本院爰依首揭規定，合議裁定由受命法官獨任進行簡式審判
    程序。是本案之證據調查，依同法第273 條之2 規定，不受
    同法第159 條第1 項、第161 條之2 、第161 條之3 、第16
    3 條之1 ，及第164 條至170 條所規定證據能力認定及調查
    方式之限制，合先敘明。
二、訊據被告對於上揭犯罪事實，於警詢及本院審理中坦承不諱
    ，核與證人即告訴人韓昭成在警詢及偵查中之證述大致情節
    相符，並有肇事現場略圖、車輛肇事報告表、屏東縣政府警
    察局恆春分局道路交通事故調查報告表(一)(二)（見警卷第19至
    21頁）、車號P4-1692 號車籍查詢單（見警卷第25頁）、臺
    灣省高屏澎區車輛行車事故鑑定委員會（現已改制為臺灣省
    屏澎區車輛行車事故鑑定委員會）100 年1 月7 日高屏澎鑑
    字第1006000018號函所附鑑定意見書（見99年度偵字第1094
    1 號卷第10頁）、監視器翻拍照面2 張（見警卷第27至28頁
    ）及車輛照片7 張（見警卷第29至31頁）等附卷可稽；告訴
    人即被害人韓昭成因此受有受有脛骨與腓骨骨幹之閉鎖性骨
    折、前頸之開放性傷口等傷害之事實，亦有衛生署恆春旅遊
    醫院診斷證明書及茂隆骨科醫院診斷證明書（見警卷第22至
    23頁）附卷可證。又汽車行駛時，駕駛人應注意車前狀況，
    並隨時採取必要之安全措施，道路交通安全規則第94條第3
    項定有明文，此為一般汽車駕駛人所應注意並確實遵守之事
    項，且被告為曾考領有普通小型車駕駛執照之人，有被告之
    駕駛人查詢單1 份（見本院卷第89頁）在卷可查，是被告對
    上揭道路交通安全規定，自知悉甚詳，應當知所遵守；復衡
    案發當時當時天候晴，有日間自然光線，且柏油路面乾燥無
    缺陷，路上雖有停車惟視距良好等情形，亦有前引道路交通
    事故調查報告表(一)在卷可按，並無不能注意之情事，詎被告
    駕駛上開自小客車，應注意、能注意，竟疏未注意，是確因
    被告上開駕駛行有過失而肇致本件交通事故，且被告之駕駛
    行為與告訴人之傷害結果間具有相當因果關係，至為灼明。
    故被告有於上揭時、地駕車撞倒告訴人而肇事，告訴人之受
    傷與被告之過失行為間，有相當因果關係，且被告明知其已
    肇事致人受傷，仍執意離開現場而未停車救助傷患之事實，
    均堪以認定。綜上，足認被告之任意性自白均與事實相符，
    堪為論罪科刑之依據；本件事證明確，被告犯行均堪以認定
    ，應依法論科。
三、核被告所為，係犯刑法第185 條之4 之肇事致人受傷逃逸罪
    及同法第284 條第1 項過失傷害罪。被告所犯上開2 罪，犯
    意各別，行為互殊，應予分論併罰。按汽車駕駛人無駕駛執
    照駕車，因而致人受傷或死亡，依法應負刑事責任者，加重
    其刑至2 分之1 ，道路交通管理處罰條例第86條第1 項定有
    明文，查被告雖曾考領有普通小型車駕駛執照，惟其駕駛執
    照業於83年9 月9 日經吊銷，有前引之被告駕駛人查詢單在
    卷可憑，應以無駕駛執照論，是依上開規定，自應依法就其
    所犯過失傷害罪部分加重其刑。再被告曾受如事實欄所載之
    刑執行完畢，有臺灣高等法院被告前案紀錄表在卷可查，其
    於有期徒刑執行完畢後5 年內，故意再犯本件有期徒刑以上
    之肇事致人受傷逃逸罪，為累犯，應依刑法第47條第1 項規
    定，就其所犯肇事致人受傷逃逸罪部分加重其刑。爰審酌被
    告駕車肇事後，明知告訴人倒地受有傷害，竟未報警處理，
    亦未留在現場協助救助傷者，即自行離開肇事現場，罔顧被
    害者之生命安全，惡性非輕，兼衡告訴人所受之傷害程度、
    被告犯後坦承犯行，且學歷為高中畢業、目前無業、家中尚
    有父親之家庭狀況（見本院卷第87頁反面），並衡酌被告業
    已賠償告訴人部分損失，且與告訴人原已就和解條件達成共
    識，惟因告訴人反悔而未於原約定之100 年7 月20日前往領
    取剩餘款項新臺幣12萬元始致和解未成立，有本院刑事報到
    單1 份在卷可佐（見本院卷第71頁），堪認被告已有賠償告
    訴人之誠意等一切情狀，量處如主文所示之刑。
據上論斷，應依刑事訴訟法第273 條之1 第1 項、第299 條第1
項前段，刑法第185 條之4 、第284 條第1 項前段、第47條第1
項、第51條第5 款，道路交通管理處罰條例第86條第1 項，刑法
施行法第1 條之1， 判決如主文。
本案經檢察官鍾佩真到庭執行職務。
中    華    民    國   100    年    8     月    9     日
                  交通法庭      法  官  薛侑倫
以上正本證明與原本無異。
如不服本判決應於收受判決後10日內向本院提出上訴書狀，並應
敘述具體理由；其未敘述上訴理由者，應於上訴期間屆滿後20日
內向本院補提理由書（均須按他造當事人之人數附繕本）「切勿
逕送上級法院」。
中    華    民    國   100    年    8     月    9     日
                                書記官  邱郁芸
附錄本件論罪科刑法條：
中華民國刑法第185條之4
（肇事遺棄罪）
駕駛動力交通工具肇事，致人死傷而逃逸者，處6 月以上5 年以
下有期徒刑。
中華民國刑法第284條
（過失傷害罪）
因過失傷害人者，處6 月以下有期徒刑、拘役或5 百元以下罰金
，致重傷者，處1 年以下有期徒刑、拘役或5 百元以下罰金。
從事業務之人，因業務上之過失傷害人者，處1 年以下有期徒刑
、拘役或1 千元以下罰金，致重傷者，處3 年以下有期徒刑、拘
役或2 千元以下罰金。